臺灣基隆地方法院刑事判決　　　　　　　96年度簡上字第31號
上　訴　人　臺灣基隆地方法院檢察署檢察官
被　　　告　甲○○
上列上訴人因被告違反毒品危害防制條例案件，不服本院基隆簡
易庭中華民國95年12月29日95年度基簡字第1251號第一審簡易判
決（聲請簡易判決處刑案號：95年度偵字第5321號）提起上訴，
暨移送併案審理（96年度毒偵字第6 號、第399 號、第492 號）
，本院管轄之第二審合議庭判決如下︰
    主  文
上訴駁回。
    事  實
一、本案經本院審理結果，認第一審簡易庭以被告甲○○持有第
    一級毒品海洛因，所為係犯毒品危害防制條例第11條第1 項
    之罪，依刑事訴訟法第449 條第2 項、第450 條第1 項、第
    454 第2 項，毒品危害防制條例第11條第1 項、第18條第1
    項前段，刑法第11條、第41條第1 項前段、第38條第1 項第
    2 款，判處被告拘役50日，如易科罰金，以新臺幣1,000 元
    折算1 日，扣案之第一級毒品海洛因（淨重0.03公克）沒收
    銷燬之，用以包裝上述海洛因之包裝袋1 只沒收，核其認事
    用法，尚無違誤，量刑亦稱妥適，應予維持，爰引用第一審
    簡易判決及檢察官聲請簡易判決處刑書（如附件）記載之事
    實、證據及理由。
二、檢察官上訴意旨略以：被告另於95年11月9 日凌晨1 時1 分
    為警採尿前24小時內某時許，在不詳處所，以香菸沾海洛因
    方式吸食第一級毒品海洛因，涉有施用第一級毒品犯行，基
    於持有第一級毒品海洛因之低度行為，應為施用毒品之高度
    行為所吸收，且按毒品因具有成癮性、濫用性，故立法實務
    首重以刑事處遇方式戒斷行為人毒癮，若無法收其實效，始
    依法追訴處罰，故施用毒品本身具備反覆、延續之行為特徵
    ，持續多次施用毒品始為此類犯罪之典型或常態，於刑法評
    價上，施用毒品應僅成立集合犯一罪，且自「刑事法若干犯
    罪行為態樣，本質上原具有反覆、延續實行之特徵，立法時
    既予特別歸類，定為犯罪構成要件之行為要素，則行為人基
    於概括之犯意，在密切接近之一定時、地持續實行之複次行
    為，倘依社會通念，於客觀上認為符合一個反覆、延續性之
    行為觀念者，於刑法評價上，即應僅成立一罪，學理上所稱
    「集合犯」之職業性、營業性或收集性等具有重複特質之犯
    罪均屬之，例如經營、從事業務、收集、販賣、製造、散布
    等行為概念者（最高法院95年度台上字第1079號判決意旨參
    照），則被告上開犯行與本件之犯罪時間緊接，手段相同，
    顯基於包括之犯意反覆、持續為之，為集合犯，退步言，被
    告所涉持有第一級毒品之行為仍為上開施用毒品犯行之階段
    行為，應屬裁判上之一罪，依審判不可分原則，該案應為起
    訴效力所及，原審未及斟酌審判，難認原判決允當，請撤銷
    原判決，就被告另涉之施用第一級毒品罪嫌另為適當之判決
    等情。
三、按刑事法若干犯罪行為態樣，本質上原具有反覆、延續實行
    之特徵，亦即行為人係基於一定情境之制約，必然形成多數
    犯罪行為，行為人持續實行之複數行為，倘依社會通念，於
    客觀上認為符合一個反覆、延續性之行為觀念者，於刑法評
    價上，即應僅成立一罪，因此，若有具體事證足以認定施用
    毒品之行為人係基於對毒品之心理或生理上依賴性，致實行
    多數之施用行為，應得認為係此類犯罪類型所生之必然結果
    ，而於客觀上認為係一個反覆、延續性之行為，屬於「集合
    犯」之概念，僅成立一罪。經查，被告於95年11月20日為警
    查獲時，其尿液經送檢驗，檢驗結果呈鴉片類之陰性反應，
    此有昭信科技顧問股份有限公司95年12月4 日濫用藥物尿液
    檢體檢驗報告可稽，故無從認定被告確有施用海洛因之行為
    ，至於被告於95年11月8 日晚間11時15分，在基隆市○○○
    路建民街口為警查獲，於同年月9 日凌晨1 時1 分許，為警
    採集之尿液經送檢驗，呈現海洛因代謝物嗎啡之陽性反應，
    此有臺灣檢驗科技股份有限公司95年11月26日濫用藥物尿液
    檢驗報告及列管毒品人口尿液檢體採集送驗紀錄表可稽，因
    被告於偵查時供稱為警查獲當日未施用海洛因，前幾日有無
    施用已忘記等語，故上開檢驗結果僅足以認定被告於該次採
    尿前確有施用第一級毒品海洛因之行為，換言之，卷內證據
    僅堪認定被告於95年11月9 日凌晨1 時1 分許為警採尿前某
    時（應扣除其自95年11月8 日晚間11時15分許為警查獲時起
    至採尿前之期間，因被告於該段期間不可能施用毒品），確
    有施用海洛因，及其於95年11月20日確持有海洛因等事實，
    因上開被告所為施用海洛因與持有海洛因之行為相距10餘日
    ，實難逕行認定被告對於海洛因已產生心理或生理上依賴性
    ，必然會實施多數施用行為，而該當集合犯之概念，因此，
    檢察官上訴意旨認為被告前開施用海洛因與持有海洛因之行
    為，係基於包括之犯意反覆、持續為之，為集合犯等情，應
    屬誤會，又被告係於95年11月9 日凌晨1 時1 分許為警採尿
    前某時，施用海洛因後，嗣於95年11月20日晚間6 時許，始
    向身分不詳男子購買而持有海洛因，則其持有海洛因之行為
    ，自難認應為先前之施用行為所吸收，故檢察官指被告持有
    海洛因之行為係施用海洛因之階段行為，亦應屬誤會，從而
    ，檢察官據前詞上訴，難謂有理由，應予駁回。
四、檢察官另以被告於95年11月9 日凌晨1 時1 分、96年1 月10
    日上午11時54分及96年2 月4 日晚間11時10分為警採尿前某
    時，分別在不詳處所施用海洛因，涉犯施用第一級毒品之犯
    行，與本件經檢察官聲請簡易判決處刑之犯行有集合犯之關
    係，而移送併案審理，惟查，自被告所為本件持有第一級毒
    品海洛因之行為，尚無足認定其對於海洛因已產生生理或心
    理上之依賴性，而必然實行多數施用行為，已如前述，故難
    認檢察官移送併案審理所指被告施用海洛因之犯行，與本件
    被告所為持有海洛因之犯行間，具有集合犯之關係，本院即
    無從併予審理，應退由檢察官另行處理。
五、另按第二審被告經合法傳喚，無正當之理由不到庭者，得不
    待其陳述，逕行判決；又對於簡易判決處刑不服而上訴者，
    得準用上開規定，刑事訴訟法第371 條、第455 條之1 第3
    項分別定有明文。本件被告經本院合法傳喚，有卷附送達證
    書可憑，於審判期日無正當理由未到庭，爰不待其陳述，逕
    為一造辯論判決，附此敘明。
據上論斷，應依刑事訴訟法第455條之1第1項、第3 項、第368條
、第371條、第373條，判決如主文。
本案經檢察官乙○○到庭執行職務。
中　　華　　民　　國　　96　　年　　4 　　月　　26　　日
                  刑事第五庭審判長法    官  陳志祥
                                  法    官  楊皓清
                                  法    官  邰婉玲
以上正本證明與原本無異。
本判決不得上訴。
中　　華　　民　　國　　96　　年　　4 　　月　　26　　日
                                  書 記 官  彭筠凱
【附件】：
臺灣基隆地方法院檢察署檢察官聲請簡易判決處刑書
　　　　　　　　　　　　　　　　　　　95年度偵字第5321號
　　被　　　告　甲○○　男　22歲（民國○○年○月○○日生）
　　　　　　　　　　　　住基隆市○○區○○路212巷10弄18
　　　　　　　　　　　　之1號
　　　　　　　　　　　　國民身分證統一編號：Ｚ000000000號
上列被告因違反毒品危害防制條例案件，業經偵查終結，認為宜
聲請以簡易判決處刑，茲將犯罪事實及證據並所犯法條分敘如下
：
　　　　犯罪事實
一、甲○○於95年11月20日18時許，在台北縣瑞芳鎮火車站附近
    ，向不詳男子購得第一級毒品海洛因1小包 (驗後淨重0.03
    公克)，非法持有之，尚未及施用，於同日20時30分許，在
    基隆市○○○路210巷口，為警盤查，自行取出上開海洛因1
    小包，而為警查獲。
二、案經基隆市警察局第一分局移送偵辦。
　 　　　　 證據並所犯法條
一、證據：被告之自白，扣案海洛因，調查局鑑定書。
二、法條：毒品危害防制條例第11條第1 項持有第1 級毒品罪嫌。
三、依刑事訴訟法第451 條第1 項聲請逕以簡易判決處刑。
    此　　致
臺灣基隆地方法院基隆簡易庭
中　　華　　民　　國　　95　　年　　12　　月　　23　　日
                              檢察官　張　長　樹
本件正本證明與原本無異
中　　華　　民　　國　　95　　年　　12　　月　　25　　日
                              書記官  葉  美  慧
【附件】：
臺灣基隆地方法院刑事簡易判決　　　　95年度基簡字第1251號
聲　請　人　臺灣基隆地方法院檢察署檢察官
被　　　告　甲○○　男　22歲（民國○○年○月○○日生）
　　　　　　　　　　身分證統一編號：Ｚ000000000號
　　　　　　　　　　住基隆市○○區○○路212巷10弄18之1號
上列被告因毒品危害防制條例案件，經檢察官聲請簡易判決處刑
（95年度偵字第5321號），本院判決如下：
    主    文
甲○○持有第一級毒品，處拘役伍拾日，如易科罰金，以新臺幣
壹仟元折算壹日。扣案之第一級毒品海洛因（淨重零點零公克
）沒收銷燬之、用以包裝上述海洛因之包裝袋壹只沒收。
    事實及理由
一、本件犯罪事實、證據及應適用之法條，均引用如附件檢察官
    聲請簡易判決處刑書之記載。
二、刑之酌科：
    爰審酌海洛因藥物對於人體會產生精神依賴作用，濫行施用
    之結果可能導致大腦病變及精神異常，係屬足以危害個人健
    康及社會安全之管制藥品，被告濫行持有，對社會治安造成
    一定之危害，並審酌其持有之數量尚微及其犯後坦承犯行之
    態度等一切情狀，量處如主文所示之刑，並諭知易科罰金之
    折算標準，以示懲儆。
三、扣案之第一級毒品海洛因（淨重0.03公克），為查獲之毒品
    ，應依毒品危害防制條例第18條第1 項前段之規定宣告沒收
    銷燬之；用以包裝前述海洛因之包裝袋1 只，為被告所有供
    本案持有第一級毒品所用之物，爰依刑法第38條第1項第2款
    規定予以宣告沒收。
四、依刑事訴訟法第449條第2項、第450條第1項、第454第2項，
    毒品危害防制條例第11條第1項、第18條第1項前段，刑法第
    11條、第41條第1 項前段、第38條第1項第2款，逕以簡易判
    決處刑如主文。
如不服本判決，得自收受送達之日起10日內，向本院提起上訴。
中　　華　　民　　國　　95　　年　　12　　月　　29　　日
                  基隆簡易庭法    官  齊潔
以上正本證明與原本無異。
如不服本判決，應於判決送達後10日內，向本院提出上訴書狀，
上訴於本院合議庭，並按他造當事人之人數附具繕本。
中　　華　　民　　國　　95　　年　　12　　月　　29　　日
                            書 記 官  潘端典
附錄論罪法條：
毒品危害防制條例第11條第1項
    持有第一級毒品者，處3年以下有期徒刑、拘役或新臺幣5萬
    元以下罰金。
